【裁判字號】    99,再,3
【裁判日期】    990128
【裁判案由】    再審之訴
【裁判全文】
臺灣臺中地方法院民事裁定  99年度再字第3號
再審原告    甲○○
再審被告    乙○○
上列當事人間損害賠償，再審原告對於民國91年12月25日本院85
年度重訴字第412號確定判決提起再審之訴，本院裁定如下：
    主    文
再審之訴駁回。
再審訴訟費用由再審原告負擔。
    理    由
一、本件再審意旨略以：鈞院85年度重訴字第412號民事判決認
    81年度偵字第6117號不起訴處分無誤，故再審原告於民國（
    下同）83年4月14日在太平洋日報指摘再審被告乙○○為犯
    罪集團，勾結檢察官不依81年度偵字第6117號卷35頁81年3
    月28日偵查所得罪證（即滅失35522個扣押物清冊）依法起
    訴，為包庇及圖利，有妨害再審被告名譽而判決再審原告應
    賠償再審被告新台幣（下同）200萬元之確定判決，因81 年
    3月28日再審被告確有盜賣檢察官查扣侵害再審原告28502號
    專利物品高達35522個，竟於82年8月7日就81年度偵字第611
    7號不起訴內容，對再審原告為告訴而有誣告犯行，終遭98
    年度台上字第5007號刑事判決判處有罪確定，而98年12月15
    日台灣高等法院台中分院95年度重訴字第21號民事訴訟亦判
    決再審被告應賠償再審原告100萬元；再審原告於83年4月14
    日在太平洋日報指摘再審被告為犯罪集團之事實，業經鈞院
    86年度訴字第1134號刑事判決無罪確定，鈞院85年度重訴字
    第412號判決竟違法判決再審原告賠償再審被告，該判決即
    係枉法裁判，且該判決既因上開95年度重訴21號民事決所變
    更即符合再審等語。
二、按再審之訴，應於30日之不變期間內提起。前項期間，自判
    決確定時起算，判決於送達前確定者，自送達時起算；其再
    審之理由發生或知悉在後者，均自知悉時起算。但自判決確
    定後已逾5年者，不得提起。以第496條第1項第5款、第6款
    或第12款情形為再審之理由者，不適用前項但書之規定，民
    事訴訟法第500條定有明文。又「對於第二審判決於上訴期
    間內提起上訴者，其上訴因不合法而被以裁定駁回時，在該
    裁定確定前，尚無從斷定上訴為不合法。因之，應於駁回上
    訴之裁定確定時，始知悉原判決確定(司法院院解字第3007
    號解釋參照)，故對於該原判決提起再審之訴者，其提起再
    審之訴之不變期間，應自駁回上訴之裁定確定時起算。」（
    最高法院67年台抗字第495號判例要旨參照）；再者，「對
    於第二審判決於上訴期間內提起上訴，第三審法院以其上訴
    另有其他不合法情形，以裁定駁回其上訴者，對原判決提起
    再審之訴時，其再審不變期間固應自裁定確定翌日起算(參
    看司法院院解字第3007號解釋)。但對於第二審判決逾越上
    訴期間後之上訴，第三審法院以上訴逾期為不合法裁定駁回
    者，其再審不變期間仍應自原判決確定翌日起算，不得自駁
    回上訴裁定確定翌日起算再審不變期間（最高法院78年台抗
    字第149號判例要旨參照）。是對於原審判決得提起上訴，
    且於上訴期間提起上訴，雖其上訴有不合法之情事，惟其不
    合法能補正者，必待駁回該不合法上訴之裁定確定，其判決
    始得謂為確定。
三、查：經本院調取上開85年度重訴字第412號案卷查知，本院
    85 年度重訴字第412號民事判決，係於91年12月25日宣示判
    決，再審原告之訴訟代理人於92年1月15日收受判決正本之
    送達，嗣再審原告因不服而提起上訴，因未繳納第2審裁判
    費，上訴不合法，於93年7月6日經臺灣高等法院臺中分院92
    年度上字第149號裁定駁回上訴，後再審原告再對此駁回上
    訴裁定提起抗告，復於93年9月30日經最高法院93年度臺抗
    字第749號裁定駁回抗告確定。是再審原告就本院85年度重
    訴字第412號判決，得提起上訴，且於上訴期間提起上訴，
    雖其因未繳裁判費上訴有不合法之情事，惟其不合法能補正
    者，必待駁回該不合法上訴之裁定確定，其判決始得謂為確
    定。依上述，本院85年度重訴字第412號確定判決，全案係
    於93年9月30日經最高法院93年度臺抗字第749號裁定駁回抗
    告而確定，應可認定。故計算提起再審是否逾民事訴訟法第
    500條第1項規定之30日或同條第21項但書5年之不變期間，
    應自裁判確定時起算，則再審原告遲至98年12月18日始具狀
    提出本件再審之訴，亦有該再審訴狀上本院收文章所蓋之日
    期戳在卷可憑，已逾民事訴訟法第500條第2項但書5年之不
    變期間，其提起再審之訴不合法。
四、末按再審之訴不合法者，法院應以裁定駁回之，民事訴訟法
    第502條第1項定有明文。所謂再審之訴不合法，係指再審之
    訴不合程式，或已逾期間，或法律上不應准許者而言，有最
    高法院27年抗字第622號判例參照。本件再審原告提起本件
    再審之訴，已逾5年不變期間，不得提起再審，再審原告之
    訴為不合法，應予駁回。
五、依民事訴訟法第502條第1項、第95條、第78條，裁定如主文
    。
中    華    民    國    99    年    1    月    28    日
                  民事第四庭  法  官  王金洲
以上為正本係照原本作成。
如不服本裁定應於送達後10日內向本院提出抗告狀，並繳納抗告
費新臺幣1000元。
中    華    民    國    99    年    1    月    28    日
                              書記官  魏愛玲

司法院資訊處製作；財團法人民間司法改革基金會備份。
